臺灣基隆地方法院刑事判決　　　　　　　　　　　　　　九十年度訴字第五九五號
　　公　訴　人　臺灣基隆地方法院檢察署檢察官
　　被　　　告　戊○○　原名.
　　　　　　　　　　　　男二十.
　　　　　　　　　　　　住台北市士林區○○○路○段一巷二十一弄四號
　　　　　　　　　　　　居台北市士林區○○○路○段一巷二十一弄四號二樓
　　　　　　　　　　　　通訊信箱：台北復興崗北投郵政九○○四五附十號信箱
　　　　　　　　　　　　身分證.
　　　　　　　　丙○○　男二十.
　　　　　　　　　　　　住台北市○○區○○街一三五巷二十號二樓
　　　　　　　　　　　　身分證.
　　共　　　同
　　指定辯護人　本院公設辯護人甲○○
右列被告因偽造貨幣案件，經檢察官提起公訴（九十年度偵字第三一八七號），本院
判決如左：
    主  文
戊○○共同連續收受後方知為偽造之通用紙幣而仍行使，處罰金肆仟元，如易服勞役
以參佰元折算壹日。
丙○○共同連續收受後方知為偽造之通用紙幣而仍行使，處罰金參仟元，如易服勞役
以參佰元折算壹日。
扣案如附表所示偽造之新臺幣壹仟圓紙幣拾壹張均沒收。
    事　實
一、戊○○（原名劉印偉，曾於民國九十年間犯妨害風化罪，經臺灣士林地方法院判
    處有期徒刑三月，如易科罰金以三百元折算一日，緩刑三年確定，不構成累犯）
    於九十年七月中旬某日，在台北市西門町販賣二支NOKIA 6150中古手機，而收受
    偽造之新台幣（下同）一千元紙幣十五張。戊○○於收受後方知為偽造之紙幣，
    竟不甘損失，仍與知情之丙○○共同基於行使之概括犯意聯絡，於同年月二十五
    日，由丙○○駕駛ＤＳ－三八○○號自小客車搭載戊○○，攜帶上開偽造之一千
    元紙幣十五張，在基隆巿區閒逛，伺機使用。先於同日十二時五十分許，前往基
    隆巿信二路二○四、二一○、二一二號之菜巿場，戊○○在菜巿場內向不知情之
    不同攤位使用偽造之一千元紙幣，每次使用一張，先後四次每次購買金額約一百
    元之物品，每次找回九百元真鈔，共找回三千六百元真鈔。復於同日十五時許，
    前往基隆市○○路七十號「曾芳玉香舖」，戊○○進入店內，以編號EU757169GW
    之偽造一千元紙幣向不知情之丁○○購買價值一百元之鳳梨型狀蠟燭一對，找回
    九百元真鈔。旋於同日十六時許，轉往基隆市○○路○段一三五號「惠康藥局」
    ，戊○○再以偽造之一千元紙幣向不知情之劉惠娥購買一百元之感冒藥，劉惠娥
    登時發見該紙幣係偽造，即告知戊○○：「小弟，你這錢好像有問題」，戊○○
    見狀即自劉惠娥手中取回偽造之一千元紙幣，並稱：「這是我媽媽給我的」，未
    取藥即離去，致未得手。嗣因民眾報警處理，經警循線於同日十六時五十分許，
    在基隆巿樂利三街與麥金路口查獲戊○○、丙○○二人，當場扣得偽造之一千元
    紙幣十張（編號CT657611EU、BZ767155DQ、GW579657EM、GW757169EM、
    EM379596EU、EM757165LX、EM379595 EU、EM579675LX、EU657691GW、
    EU657699GW）及蠟燭一對（業已發還丁○○）。丙○○於警員盤查後駕車趁隙逃
    逸，並將詐得之四千五百元真鈔丟棄。警員後自丁○○處起獲偽造之一千元紙幣
    EU757169GW號一張，共扣得如附表所示偽造之一千元紙幣十一張。
二、案經基隆巿警察局第四分局報告臺灣基隆地方法院檢察署檢察官偵查起訴。
　　理　由
一、訊據被告戊○○、丙○○對於在右記時間，前往基隆市○○路七十號「曾芳玉香
    舖」及基隆市○○路○段一三五號「惠康藥局」，分別以一千元紙幣購買蠟燭一
    對及感冒藥之事實，坦承不諱，惟均矢口否認有何行使偽造貨幣之犯行，戊○○
    先是辯稱：剛開始我不知道那些是偽鈔，是我在買到蠟燭的時候才知道是偽鈔，
    後又改稱：我一開始並不知道我收到的是假鈔，我是去藥局買東西換零錢時，才
    知道所用的是偽鈔，我前後總共用假鈔買了二次云云；丙○○則辯稱：我不知道
    戊○○帶的錢是假鈔，下車買東西及換錢都是戊○○去的云云。經查：
    （一）被告戊○○於警訊時即已自承：「（問：你們有使用該批偽造新台幣）有
          使用購物，換取真鈔，共使用五次，均在今日（九十年七月二十五日），
          每次均用偽造千元新台幣購物換取真鈔，前四次於今日十二時五十分許，
          在基隆巿信二路二○四、二一○、二一二號前，向賣菜的小販購買青菜，
          以偽造新台幣四千元（四張）找回百元真鈔三千六百元，由我下車購買，
          上車後交給丙○○，第五次在今日十五時十分許，在基隆市○○路七十號
          （曾芳玉香舖），由我下車購買，以偽造新台幣EU757169GW號一千元，購
          買鳳梨蠟燭一對，找回九百元真鈔」、「（問：你們今日換回之真鈔共多
          少？在何處？）共有新台幣四千五百元，都在丙○○車上，他逃逸時帶走
          了」、「（問：當你知道該紙鈔係偽造時，你為何還要使用）因為有錢賺
          ，所以才繼續使用」（警卷九十年七月二十五日、同年月二十六日訊問筆
          錄），復於檢察官偵查中亦自承：「鈔票是我朋友丙○○所有，他要我去
          買菜找回真鈔，共換了五張假鈔，得款四千五百元真鈔」（偵查卷九十年
          七月二十六日訊問筆錄），後則改稱：「（問：偽鈔何來）我賣手機得來
          的錢，但我不知是偽鈔」（偵查卷九十年八月二十三日訊問筆錄）各等語
          ，核與被告丙○○供稱：「（問：你們有無使用該批偽鈔新台幣）共使用
          五次，第一次是買蠟燭用偽鈔一千元，之後又叫我開車到一個市場他（指
          被告戊○○）下車使用偽鈔四張，上車後交給我五百及一百面額約三千多
          元，叫我幫他折好，買蠟燭的找錢九百元他自己收在他的灰色手提袋內」
          、「（問：使用偽鈔後換得的新台幣共多少？現在何處？）共有約四千多
          元，我在逃逸後在下內湖交流道後丟棄在路邊」、「（問：你是否知道該
          批千元新台幣是偽造的）在劉印偉第一次下車使用後上車告訴我這錢是偽
          造的，之後又使用了四次，均是他下車使用」、「（問：該批偽造貨幣共
          有多少數量？來源為何？）共有十五張，是劉印偉賣手機時取得的」、「
          （問：你知道使用偽鈔是犯法嗎）我知道，但每次都是劉印偉在使用，我
          只是負責開車，．．．，他買完東西物品後，我就問他錢從何處來，他才
          告訴我他使用偽鈔，這時我才知道他都使用偽鈔購物，．．．，我知道後
          就告訴他不要再使用，結果劉印偉繼續使用偽鈔，直到被警查獲我才知道
          他沿路一直使用偽鈔」（警卷九十年七月二十七日第一次及第二次訊問筆
          錄）等情，以及證人即「曾芳玉香舖」之負責人丁○○於警訊時供稱：只
          有劉印偉一人進入店內向我購買，其持一張舊版之千元偽鈔編號EU757169
          GW至我香燭店內購買一對鳳梨型狀之蠟燭，購物當時我不知是偽鈔，是事
          後警方查獲劉印偉後告知才知道是偽鈔（警卷九十年七月二十五日訊問筆
          錄）等語大致相符，被告二人分別於不同日期在警訊中均坦承使用偽鈔共
          五張，找回真鈔四千五百元，時間地點雖有顛倒，但大致符合，且與被告
          戊○○自承原有偽鈔十五張，使用五張，警員自車上扣得偽鈔十張之情節
          相符，衡情彼等若非事前即有犯意聯絡，焉能就犯罪時間、地點、次數、
          手段等論述綦詳？又彼等購買小額商品，竟多次使用一千元大鈔，與一般
          人均先使用小額鈔票以免攜帶過多紙鈔之常情不符，彼等每次僅購買一百
          元物品，竟均使用千元鈔票，多達五次，顯然明知所持有之紙鈔係偽鈔，
          故意以偽鈔消費找回真鈔，再被告戊○○使用偽鈔找回之真鈔，多交予被
          告丙○○，此為彼等於警訊中所不否認，偽鈔如係被告戊○○個人所有、
          使用，而被告丙○○全然不知情，被告丙○○何以無故收受被告戊○○找
          回之四千五百元真鈔，而無置疑？足徵被告二人委稱不知情之辯解，要屬
          事後卸責之詞，不足採信。
    （二）又證人即本案查獲警員乙○○於本院審理時結證稱：「（問：如何查獲的
          ）是民眾到派出所報案說有人到藥房去買藥用偽鈔被發現，要我們去追，
          當時該民眾有與我同車去追，車號也是該報案人告訴我的，車號及車型都
          是報案人提供的，當我們到現場的時候，該報案人也有坐在我們的車上，
          但是沒有下車，查到時，丙○○他在開車，戊○○則是坐在前座，丙○○
          駕駛座車門旁邊的置物處裡面有四疊一百元對折起來，另外劉印偉坐位的
          前面有兩疊一百元，然後駕駛座排檔處有一個包包，內有黃色的牛皮紙袋
          ，內有十張千元的偽鈔，當時我覺得紙袋內的錢怪怪的，我就將被告二人
          帶回派出所處理，我請劉印偉坐我們的警車，途中丙○○就開著自己的車
          逃跑」（本院九十年十一月十五日訊問筆錄）等語，被告丙○○雖辯稱：
          其不知警察是要其一起回派出所，才自行開車離去云云。惟查被告丙○○
          於本院審理時自承：當天是在四點多的時候去西藥房買東西那次的時候被
          發現使用偽鈔的，我們是在被查獲的五分鐘前使用偽鈔向西藥房買東西的
          （本院九十年十二月二十日訊問筆錄）等詞，被告丙○○既於警察查獲前
          即已知悉被告戊○○使用偽鈔，其又與被告戊○○同車，豈會不知警察是
          要其一起回派出所接受調查？其自行開車離去，顯係畏罪潛逃。
    （三）證人即「惠康藥局」之負責人劉惠娥於警訊時證稱：「劉印偉我認得他，
          他曾持一張偽造千元鈔票至我藥局內配藥，丙○○我則未見過他，．．．
          ，當時他（指被告戊○○）到我藥局內配感冒藥一百元，付款時拿一張千
          元舊版鈔票，我收款時發現紙張不對，即告訴他『小弟，你這錢好像有問
          題』，他見狀即拿回我手中該張千元舊版鈔票，並口稱『這是我媽媽給我
          的』未取藥即離去」（九十年十二月十日警訊筆錄，附於本院卷）等情，
          為被告戊○○所自承。衡諸常情，一般人持鈔票購買物品，若店家聲稱係
          偽鈔，必會與其爭執一番，或請店家再仔細查看，被告戊○○卻馬上將鈔
          票取回，奪門而去，顯係心虛所致，足認被告戊○○於行使該張紙幣時，
          即已知悉係偽鈔甚明。
    （四）且有如附表所示偽造之新臺幣一千圓紙幣十一張扣案為證。又扣案之紙幣
          十一張，經中央銀行鑑定結果，均以彩色噴墨方式仿印，紙質與真鈔不同
          ，安全線及水印以灰色墨在紙張背面仿製，紙張四角「一千」、「１００
          ０」及人像衣領部分以壓凸方式仿凹版油墨凸起效果，均屬偽鈔，有中央
          銀行發行局九十年十一月二十三日（九○）台央發字第○三○○五九八八
          二號函在卷可考。此外，復有贓物認領保管收據一紙、照片三幀附卷可參
          。
    （五）綜上所述，被告二人所辯，要係避重就輕之詞，不足採信，事證明確，被
          告二人犯行均堪以認定，應依法論科。
二、按行使偽造紙幣，本含有詐欺性質，苟其行使之偽幣，在形式上與真幣相同，足
    以使一般人誤認為真幣而矇混使用者，即屬行使偽造紙幣而不應以詐欺罪論擬（
    最高法院二十九年上字第一六四八號判例意旨參照）。核被告戊○○、丙○○所
    為，均係犯刑法第一百九十六條第二項之收受後方知為偽造之通用紙幣而仍行使
    罪。被告二人就上揭犯行，具有犯意聯絡及行為分擔，均應論以共同正犯。又渠
    等先後五次犯行（第六次向「惠康藥局」之劉惠娥行使，當場即被發覺拒收為未
    遂，惟刑法第一百九十六條第二項之收受後方知為偽造之通用紙幣而仍行使罪不
    處罰未遂），時間緊接，犯罪構成要件相同，顯係基於概括犯意反覆為之，為連
    續犯，均應依刑法第五十六條規定，以一收受後方知為偽造之通用紙幣而仍行使
    罪論，並加重其刑。至公訴人認被告戊○○於販賣手機收受本件十五張一千元紙
    幣時，即已知悉係偽鈔，然查尚無證據足以證明被告此部分之犯行，遍查偵查全
    卷並無此部分之證據，惟公訴人認被告二人所為係犯刑法第一百九十六條第一項
    之行使偽造之通用紙幣罪，尚有未洽，惟其基本事實同一，本院自應予審理，並
    變更其起訴法條，在此敘明。爰審酌被告之品行，犯罪之動機係不甘損失，手段
    、目的，犯罪所生之損害，及犯罪後態度等一切情狀，量處如主文所示之刑，並
    諭知易服勞役之折算標準，以示懲儆。扣案如附表所示偽造之一千元紙幣十一張
    ，為偽造之通用紙幣，不論屬於犯人與否，均應依刑法第二百條規定宣告沒收。
    至另外四張偽造之一千元紙幣（編號不詳），被告業已向不詳姓名之人行使，而
    難以尋獲，不予宣告沒收，併此敘明。
據上論斷，應依刑事訴訟法第二百九十九條第一項前段、第三百條，刑法第二十八條
、第五十六條、第一百九十六條第二項、第四十二條第二項、第二百條，罰金罰鍰提
高標準條例第一條前段、第二條，判決如主文。
本案經檢察官林明志到庭執行職務。
中　　　華　　　民　　　國　　九十一　　年　　　五　　　月　　三十一　　日
                                    臺灣基隆地方法院刑事第二庭
                                        法　官　鄭　景　文
右正本證明與原本無異。
對於本件判決如有不服，應於收受送達後十日內，向本院提出上訴書狀，上訴於臺灣
高等法院，並按他造當事人之人數附具繕本。
                                        書記官  施　鴻　均
中　　　華　　　民　　　國　　九十一　　年　　　五　　　月　　三十一　　日
附錄論罪法條：
刑法第一百九十六條
行使偽造、變造之通用貨幣、紙幣、銀行券或意圖供行使之用而收集或交付於人者，
處三年以上十年以下有期徒刑，得併科五千元以下罰金。
收受後方知為偽造、變造之通用貨幣、紙幣、銀行券，而仍行使或意圖供行使之用而
交付於人者，處五百元以下罰金。
第一項之未遂犯罰之。
附表：
扣案偽造之新臺幣壹仟圓紙幣拾壹張（編號EU757169GW、CT657611EU、BZ767155DQ、
GW579657EM、GW757169EM、EM379596EU、EM757165LX、EM379595EU、EM579675LX、
EU657691GW、EU657699GW）均沒收。
